【裁判字號】    97,財管,17
【裁判日期】    970414
【裁判案由】    指定遺產管理人
【裁判全文】
臺灣臺中地方法院民事裁定              97年度財管字第17號
聲  請  人  甲○○
代  理  人  廖健智律師
            林堡欽律師
相  對  人  許博堯律師
上列聲請人聲請選任被繼承人乙○○○遺產管理人事件，本院裁
定如下：
    主  文
選任許博堯律師為被繼承人乙○○○（女、民國前4年2月2日生
、生前最後住所臺中縣沙鹿鎮○○路38號、於民國64年7月18日
死亡）之遺產管理人。
准對被繼承人乙○○○之繼承人為承認繼承之公示催告。
被繼承人乙○○○之繼承人，應自前項公示催告最後登載新聞紙
之日起，壹年內承認繼承，上述期限屆滿，無繼承人承認繼承時
，被繼承人乙○○○之遺產，於清償債權並交付遺贈物後，如有
剩餘即歸屬國庫。
聲請程序費用由被繼承人乙○○○之遺產負擔。
    理  由
一、按繼承開始時，繼承人有無不明，而無親屬會議或親屬會議
    未於一個月內選定遺產管理人者，利害關係人得聲請法院選
    任遺產管理人；又先順序繼承人均拋棄其繼承時由次順序之
    繼承人繼承，其次順序繼承人有無不明或第四順序之繼承人
    均拋棄其繼承者，準用關於無人承認繼承之規定，民法第11
    78條第2項、第1176條第6項分別定有明文。次按遺產管理人
    之設，旨在管理保存及清算遺產，以免遺產散失，是以遺產
    管理人具有相當之公益色彩；另選任遺產管理人，除慮及管
    理遺產之公平性外，尚須考慮其適切性，亦即可對其遺產、
    遺債之情形瞭解較深，或具法律、會計等專業能力，復與遺
    債債權人無利害共同關係而得忠誠處理者，優先選任為宜；
    又法院選任之遺產管理人，除係律師依律師法第22條規定，
    非經釋明有正當理由，不得辭任外，得不接受法院所命職務
    （最高法院88年度台上字第354號判決，關於選任特別代理
    人所揭示之法律見解，可資參照），換言之，不具法定職務
    之人，本無接受法院選任為遺產管理人之義務，若其業已表
    明無意願擔任時，法院自不得違反其意願強選任之，乃屬當
    然。
二、聲請意旨略以：聲請人與訴外人陳園及陳木生等均為坐落臺
    中縣沙鹿鎮○○○段○路厝小段第39-110號土地之共有人，
    因共有人欲處理共有土地及其相關事宜，然陳園業於民國53
    年2月4日死亡，其配偶陳顏氏泉於昭和20年（即民國34年）
    6月5日歿，其第一順位繼承人，長子陳清泰於昭和12年（即
    民國26年）2月10日歿，次子陳國耀於昭和19年（即民國33
    年）9月10日歿，均早於陳園死亡，故無繼承權，被繼承人
    乙○○○為陳園之續弦配偶，其與陳園曾共有收養之養女陳
    包，惟已於民國43年2月1日終止收養，陳包亦無繼承權，是
    陳園前揭土地之共有部分即由被繼承人乙○○○繼承取得，
    惟被繼承人乙○○○復於64年7月18日死亡，被繼承人死亡
    時，其是否仍有繼承人不明，親屬會議成員亦未為其選任遺
    產管理人，因而導致聲請人及其他共有人對前揭土地無法行
    使權利，聲請人為利害關係人，爰依法聲請為被繼承人選任
    遺產管理人等語。
三、查：被繼承人乙○○○為陳園續弦之配偶，而陳園與聲請人
    有共有土地，及陳園於53年2月4日死亡，其配偶陳顏氏泉、
    長子陳清泰、次子陳國耀，均早於陳園死亡，無繼承權，而
    被繼承人乙○○○與陳園共同收養之養女陳包，亦於43年2
    月1日終止收養，陳包亦無繼承權利，是陳園前揭土地共有
    部分即由被繼承人所繼承，惟被繼承人亦於64年7月18日死
    亡，其死亡後是否仍有應繼承之人不明，而其親屬會議未於
    法定期間內選定遺產管理人等事實，除據聲請人提出繼承系
    統表、土地登記謄本、本院96年度家抗字第33號民事裁定、
    戶籍資料等件附卷可稽外，並經本院調取本院96年度繼字第
    93號指定遺產管理人卷宗及96年度家抗字第33號卷宗全卷核
    閱屬實，自堪信為真實，從而聲請人聲請選任被繼承人之遺
    產管理人，揆諸前揭法條規定，為有理由，應予准許。其次
    ，聲請人原主張由其擔任被繼承人之遺產管理人，惟聲請人
    既與陳園共有前揭土地，該土地已由被繼承人繼承，已如前
    述，是聲請人與被繼承人之利益顯有衝突，自不宜由其擔任
    被繼承人之遺產管理人。執此，本院函請社團法人臺中律師
    公會推薦有意願擔任本件遺產管理人之人選，經該公會推薦
    由許博堯律師擔任本案遺產管理人，此有該律師公會97年4
    月2日中律陸一字第97147號函暨所附該律師基本資料表1件
    附卷可稽，而許博堯律師為執業律師，非但具有專業知識及
    能力，且與被繼承人所遺遺產間無利害關係，若由其擔任本
    事件之遺產管理人，定能秉持其專業倫理擔當此具公益性質
    之職務，並順利達成管理保存及清算遺產之任務。執此，本
    院認為由其擔任被繼承人之遺產管理人，應屬妥適，爰選任
    之。
四、依非訟事件法第157條，裁定如主文。
中    華    民    國    97    年    4     月    14    日
                  家事法庭      法  官  陳和
以上正本係照原本作成。
如對本裁定抗告，須於裁定送達後10日內向本院提出抗告狀（須
附繕本）。
中    華    民    國    97    年    4     月    14    日
                                書記官   巫偉凱


司法院資訊處製作；財團法人民間司法改革基金會備份。
